臺灣高等法院刑事判決
109年度上訴字第327號
上  訴  人  臺灣士林地方檢察署檢察官
被      告  李佳樺



選任辯護人  曾勁元律師
上列上訴人因被告偽證案件，不服臺灣士林地方法院108年度訴
字第98號，中華民國108年11月22日第一審判決（起訴案號：臺
灣士林地方檢察署107年度偵字第13408號、107年度偵緝字第126
3號），提起上訴，本院判決如下：
    主  文
上訴駁回。
    理  由
一、公訴意旨略以：同案被告詹翹浩（由原審發布通緝中）明知
    自己與告發人林玉清並不相識，亦未曾至林玉清所經營之琦
    美診所，竟因受被告甲○○之教唆，而於民國105年2月24日，
    在臺灣士林地方法院以105年度訴字第4號審理被告甲○○所涉
    偽造文書罪嫌案件時，以證人身分具結後，就與該案案情有
    關之重要事項，虛偽證稱：「大約是2013年8月或9 月認識
    林玉清跟甲○○」、「（你有無看過這張扣繳憑單《提示103 
    偵8215卷第63頁》？）有」、「（在何種狀況下看到的？）
    就是那次我去林醫師的診所，林醫師可能覺得我電腦還不錯
    ，問我身分證字號打錯怎麼辦，我就跟她說可以打3 個米字
    號就可以了，然後她問我可不可以幫她更改，但我其實不知
    道這是要用來做什麼東西的，所以我拒絕她說不要幫她更改
    」、「大概是在2013年10月、11月左右去林醫師的診所」、
    「林醫師是拿扣繳憑單的紙本給我看」、「（你於告訴人診
    所看到的扣繳憑單是否確實是提示給你看的那張？）是」等
    不實內容，因認被告甲○○涉犯刑法第29條、第168 條之教唆
    偽證罪嫌等語。
二、按犯罪事實應依證據認定之，無證據不得認定犯罪事實；又
    不能證明被告犯罪者，應諭知無罪之判決，刑事訴訟法第15
    4條第2項、第301條第1項分別定有明文。又事實之認定，應
    憑證據，如未能發現相當證據，或證據不足以證明，自不能
    以推測或擬制之方法，為裁判基礎（最高法院40年台上字第
    86號判決意旨參照）。
三、公訴意旨認被告涉犯上開罪嫌，無非係以被告於偵查中之供
    述、同案被告詹翹浩於偵查中之供述、證人即告發人林玉清
    於偵查中及於臺灣士林地方法院審理105年度訴字第4號案件
    中之證述、臺灣士林地方法院105年度訴字第4號案件105年2
    月24日審判筆錄、詹翹浩之證人結文及臺灣士林地方法院10
    5年度訴字第4號刑事判決等為其主要論據。
四、訊據被告甲○○堅決否認有何教唆偽證之犯行，辯稱：同案被
    告詹翹浩跟告發人本來就認識，伊沒教唆同案被告詹翹浩講
    起訴書所認定之證詞内容，同案被告詹翹浩確實有到告發人
    診所。告發人與同案被告詹翹浩私下都有聯絡等語。經查：
　㈠被告明知未於告發人擔任負責人之琦美診所領取任何薪資所
    得，卻於102年12月19日持內容登載琦美診所於101年1月至
    同年12月間有給付被告甲○○薪資新臺幣2,384,200元不實事
    項之各類所得扣繳暨免扣繳憑單1紙，至臺灣銀行中臺中分
    行申辦信用卡，以前揭扣繳憑單供作其財力證明，連同其自
    行填寫之信用卡申請書，一併向該分行承辦職員提出而行使
    之，而經告發人於103年4月14日撥打電話予臺灣銀行表示被
    告偽造資料申請信用卡，經臺灣銀行通知被告後，被告報警
    對告發人提出妨害名譽等告訴，嗣由臺灣士林地方檢察署檢
    察官偵辦後，查悉被告涉有行使偽造私文書等犯行提起公訴
    ，經臺灣士林地方法院以105年度訴字第4號案件辦理，經被
    告聲請傳喚同案被告詹翹浩作證，於105年2月24日審理時，
    同案被告詹翹浩以證人之身分經具結後證稱：「大約是2013
    年8月或9月認識林玉清跟甲○○」、「（你有無看過這張扣繳
    憑單《提示103 偵8215卷第63頁》？）有」、「（在何種狀況
    下看到的？）就是那次我去林醫師的診所，林醫師可能覺得
    我電腦還不錯，問我身分證字號打錯怎麼辦，我就跟她說可
    以打3個米字號就可以了，然後她問我可不可以幫她更改，
    但我其實不知道這是要用來做什麼東西的，所以我拒絕她說
    不要幫她更改」、「大概是在2013年10月、11月左右去林醫
    師的診所」、「林醫師是拿扣繳憑單的紙本給我看」、「（
    你於告訴人診所看到的扣繳憑單是否確實是提示給你看的那
    張？）是」等內容，前揭案件於105年3月30日判決被告犯行
    使偽造私文書罪，處有期徒刑3月；因被告不服提起上訴後
    ，經本院認定被告所持以申請信用卡之扣繳憑單，應為與告
    發人所合謀，而撤銷原判決，改判處被告與告發人共同犯行
    使業務登載不實文書罪，處拘役50日等情，業據原審調取本
    院105年度上訴字第1042號刑事卷宗核閱屬實，影印存卷可
    查，並有同案被告詹翹浩在上開案件為證人時之審理筆錄、
    結文、扣繳憑單、臺灣士林地方法院105年度訴字第4號及本
    院105年度上訴字第1042號刑事判決等在卷可稽（見107年度
    他字第1591號偵查卷第35至59、74至84頁背面、107年度偵
    字第13408號偵查卷第44、45頁、原審卷第230至243頁），
    是此部分事實，首堪認定。
  ㈡公訴人固以告發人不認識同案被告詹翹浩，更不曾詢問同案
    被告詹翹浩如何修改扣繳憑單，同案被告詹翹浩於前開偽造
    文書案件中之證述顯屬虛偽不實，同案被告詹翹浩無證述事
    實之可能性，卻被被告找來就扣繳憑單證述，可認被告對同
    案被告詹翹浩要做什麼早就知道，當然是被告告知云云。然
    ：
　⒈同案被告詹翹浩於偵查中供稱：107年度偵字第13408號偵查
    卷第60至64頁之微信通聯紀錄是伊跟告發人的對話，是伊到
    法院幫被告作證後幾天至一個禮拜內，告發人傳這些訊息給
    伊，伊覺得不妥，告發人不應該來找伊，伊覺得告發人有點
    騷擾到伊，所以伊把這件事告訴被告，並把對話傳給被告等
    語（見107年度偵緝字第1263號偵查卷第24、25頁）。
　⒉而觀諸前揭微信通聯紀錄內容（見107年度偵字第13408號偵
    查卷第60至63頁），雙方對話係由暱稱「小金魚May」之人
    直呼同案被告詹翹浩之英文名「Allen」，並自稱為「林醫
    師」，再佐以告發人於原審審理時證稱：伊暱稱曾叫「小 
    金魚」，但沒用過「May」，這份微信對話是被告偽造的，
    裡面竟然還有琦美診所扣繳憑單及伊媽媽身分證等語（見原
    審卷第204頁），然同案被告詹翹浩能於雙方對話過程中提
    出告發人於原審審理時所證稱不曾交予被告使用或不曾給被
    告看過、保管妥當之林玉清母親張美代之身分證連同琦美診
    所扣繳憑單之照片（見原審卷第204至205頁、107年度偵字
    第13408號偵查卷第61、63頁），堪認該「小金魚May」之人
    應係告發人，且告發人與同案被告詹翹浩在被告被訴偽造文
    書案件作證前，雙方應已認識，則告發人指稱其與同案被告
    詹翹浩並不認識一節，顯非實在。
　⒊再者，告發人與被告合謀，由告發人提供不實之扣繳憑單交
    付予被告，由被告持以聲請辦理臺灣銀行信用卡等情，業經
    本院以105年度上訴字第1042號刑事判決認定明確，且依前
    所述，告發人與同案被告詹翹浩在被告被訴偽造文書案件作
    證前，雙方已認識，則關於同案被告詹翹浩在臺灣士林地方
    法院以105年度訴字第4號於105年2月24日審理時作證該不實
    之扣繳憑單製作過程是否虛偽不實，實屬有疑，實難僅以告
    發人否認與同案被告詹翹浩相識，亦否認詢問同案被告詹翹
    浩如何修改扣繳憑單等情，即逕認同案被告詹翹浩於前揭審
    理時之證述內容全屬虛偽。
　⒋基上，本件既難認定同案被告詹翹浩於前揭審理時之證述內
    容全屬虛偽，自亦無從以被告於臺灣士林地方法院105年度
    訴字第4號案件審理時聲請同案被告詹翹浩作證，即認被告
    有教唆同案被告詹翹浩偽證之責。
五、綜上所述，公訴人所舉之證據與所指出之證明方法，尚不足
    證明被告確有公訴意旨所指犯行。此外，復查無其他積極證
    據足認被告確有公訴人所指之犯行，揆諸前揭說明，應為被
    告無罪之諭知。
六、原審以檢察官不能證明被告有檢察官所指之犯行，而為被告
    無罪之諭知，理由雖有不同，結論並無違誤，應予維持。檢
    察官上訴意旨雖以：被告所持申辦信用卡之扣繳憑單，是否
    為琦美診所負責人林玉清所提供，攸關上開案件之裁判結果
    。是同案被告詹翹浩於上開偽造文書乙案所證稱之內容，當
    屬「於案情有重要關係之事項」，原判決認事用法尚嫌未洽
    云云，惟本件依檢察官所舉事證，尚難認同案被告詹翹浩之
    供述全屬虛偽，復未提出其他積極證據證明被告確有教唆偽
    證之犯行，尚難說服本院為不利於被告之認定，其上訴為無
    理由，應予駁回。
七、至臺灣士林地方檢察署檢察官以109年度偵字第1915號併辦
    意旨書移送本院併案審理之犯罪事實，認被告甲○○教唆同案
    被告詹翹浩偽證之本案起訴部分為同一被告之同一事實關係
    而移送本院併案審理。惟本案起訴被告部分，經原審為無罪
    之諭知，本院駁回上訴，則前揭移送併辦部分即無從為起訴
    效力所及，本院自無從併予審理，應退由檢察官另為適法之
    處理。
據上論斷，應依刑事訴訟法第368條，判決如主文。
本案經檢察官江耀民提起公訴，檢察官余秉甄提起上訴，檢察官
孟玉梅到庭執行職務。
中　　華　　民　　國　　109 　年　　6 　　月　　17　　日
                  刑事第二十一庭審判長法　官  許宗和
                                      法　官  黃惠敏
                                      法　官  章曉文
以上正本證明與原本無異。
檢察官如不服本判決，應於收受送達後20日向本院提出上訴書狀
，惟須受刑事妥速審判法第9條限制。其未敘述上訴之理由者，
並得於提起上訴後20日內向本院補提理由書(均須按他造當事人
之人數附繕本)「切勿逕送上級法院」。
刑事妥速審判法第9條：
除前條情形外，第二審法院維持第一審所為無罪判決，提起上訴
之理由，以下列事項為限：
一、判決所適用之法令牴觸憲法。
二、判決違背司法院解釋。
三、判決違背判例。
刑事訴訟法第 377 條至第 379 條、第 393 條第 1 款之規定，
於前項案件之審理，不適用之。
                                      書記官  陳媖如
中　　華　　民　　國　　109 　年　　6 　　月　　19　　日